臺灣臺中地方法院民事裁定              100年度婚字第831號
原      告  陳嘉銓
被      告  阮氏凰媚
上列當事人間履行同居事件，本院裁定如下：
    主  文
本件移送臺灣桃園地方法院。
    理  由
一、按訴訟之全部或一部，法院認為無管轄權者，依原告聲請或
    依職權以裁定移送其管轄法院，民事訴訟法第二十八條第一
    項定有明文。次按婚姻無效或撤銷婚姻，與確認婚姻成立或
    不成立及離婚或夫妻同居之訴，專屬夫妻之住所地或夫、妻
    死亡時住所地之法院管轄。但訴之原因事實發生於夫或妻之
    居所地者，得由各該居所地之法院管轄，民事訴訟法第五百
    六十八條定有明文。該條所稱之「專屬夫妻之住所地」，係
    指專屬夫妻「共同」住所地之法院而言，此觀該條項文字未
    規定為「專屬夫或妻之住所地」或「專屬夫、妻之住所地」
    ，及該條項於民國七十五年修正時，特揭櫫「依民法第二十
    條第二項『一人不得同時有兩住所』之規定，夫妻住所必屬
    同一，亦即夫之住所即為妻之住所或妻之住所即為夫之住所
    ，爰將第一項『專屬夫或贅夫之妻之住所地或其死亡時住所
    地』修正為『專屬夫妻之住所地或夫、妻死亡時住所地』」
    為其立法理由，並參照民法第一千零二條「夫妻之住所，由
    雙方共同協議之；未為協議或協議不成時，得聲請法院定之
    。法院為前項裁定前，以夫妻共同戶籍地推定為其住所」之
    規定暨司法院大法官會議釋字第四五二號解釋之意旨自明（
    最高法院九十五年度臺抗字第五九五號裁定意旨參照）。
二、本件原告起訴主張兩造於民國九十七年十月一日在越南結婚
    ，約定被告應至臺灣與原告共同生活，並以原告之住所為共
    同住所，詎被告於九十九年一月十七日來臺後，即未與原告
    共同生活迄今，顯係惡意遺棄原告在繼續狀態中，爰依民法
    第一千零一條之規定，訴請被告履行同居等語。
三、本院查：兩造在越南結婚後，約定婚後被告應來臺灣與原告
    共同生活，婚後被告來臺即住在桃園縣，原告亦一直住在桃
    園縣，原告所以向本院提起本訴，僅因其設籍於臺中之情，
    除經原告到庭陳明外，復據證人即原告之母鄭彩花到庭證述
    明確（詳本院一百年十一月二十八日言詞辯論筆錄）。是依
    原告所主張之事實，桃園縣應為兩造共同生活之住所地及訴
    之原因事實發生地已明。是以本件自應由臺灣桃園地方法院
    管轄，從而，原告向無管轄權之本院起訴，顯係違誤，爰依
    原告之聲請以裁定移送其管轄法院。
四、依民事訴訟法第二十八條第一項，裁定如主文。
中    華    民    國  100    年    12    月      8    日
                  家事法庭    法  官  王靜秋
以上正本係照原本作成。
如對本裁定抗告，須於裁定送達後十日內向本院提出抗告狀（須
附繕本）。
中    華    民    國  100    年    12    月    8    日
                              書記官  蔡秀貞